【裁判字號】    99,易,53
【裁判日期】    990210
【裁判案由】    詐欺
【裁判全文】
臺灣高雄地方法院刑事判決                99年度易字第53號
公  訴  人  臺灣高雄地方法院檢察署檢察官
被      告  乙○○
上列被告因詐欺案件，經檢察官提起公訴（98年度偵字第8027號
），本院依簡式審判程序，判決如下：
    主  文
乙○○犯詐欺取財罪，累犯，處有期徒刑肆月，如易科罰金，以
銀元參佰元即新臺幣玖佰元折算壹日，減為有期徒刑貳月，如易
科罰金，以銀元參佰元即新臺幣玖佰元折算壹日。又共同犯詐欺
取財罪，累犯，處有期徒刑參月，如易科罰金，以銀元參佰元即
新臺幣玖佰元折算壹日，減為有期徒刑壹月又拾伍日，如易科罰
金，以銀元參佰元即新臺幣玖佰元折算壹日。應執行有期徒刑參
月，如易科罰金，以銀元參佰元即新臺幣玖佰元折算壹日。
    事  實
一、乙○○前因妨害風化案件，於民國90年間經法院判處有期徒
    刑1 年6 月確定，於92年4 月17日獲假釋釋放，所餘刑期付
    保護管束，於92年6 月2 日保護管束期滿未經撤銷假釋而視
    為執行完畢。詎仍不初悔改，分別為下列犯行：
  (一)乙○○意圖為自己不法之所有，於94年6 月28日將不實之個
    人任職公司、年資之資料，填載於台北國際商業銀行（現改
    制為永豐銀行，下稱台北銀行）消費性商品貸款契約書，持
    向怡富資融股份有限公司（下稱怡富公司）之特約商車勇機
    車行申請以總價金新臺幣（下同）68824 元，每月1 期，共
    24期，每期3436元之分期付款方式購買車牌號碼H8Z-071 號
    重型機車1 輛，致怡富公司估算其商業風險錯誤，於94 年6
    月28日同意所請。乙○○於94年6 月29日領取上開機車、牌
    照及行照後，旋於94年7 月8 日即將上開機車出售圖利，且
    拒付分期款項。
  (二)乙○○與孫瑞鴻（另案通緝中）並無親屬關係，竟共同意圖
    為自己不法之所有，由孫瑞鴻於94年7 月13日填載台北銀行
    消費性商品貸款契約書，持向怡富公司之特約商車勇機車行
    申請以總價金70175 元，每月1 期，共24期，每期3436元之
    分期付款方式購買車牌號碼H9C-573 號重型機車1 輛，另由
    乙○○擔任連帶保證人，並於關係欄簽署「表哥」、公司名
    稱「鐳絃光電股份」等不實資料之詐術方法，致怡富公司估
    算其商業風險錯誤，於94年7 月14日同意孫瑞鴻所請。孫瑞
    鴻於94年7 月14日領取上開機車、牌照及行照後，旋於94年
    8 月8 日即將上開機車移轉予他人，且拒付分期款項。
二、案經怡富公司訴請臺灣高雄地方法院檢察署檢察官偵查起訴
    。
    理  由
一、本件被告所犯係死刑、無期徒刑、最輕本刑為3 年以上有期
    徒刑以外之罪，其於準備程序進行中，就被訴事實為有罪之
    陳述，經本院告知簡式審判程序之旨，並聽取當事人之意見
    後，認無不得或不宜改依簡式審判程序進行之情形，爰依刑
    事訴訟法第273 條之1 第1 項規定，裁定本件改行簡式審判
    程序，合先敘明。
二、上開犯罪事實，業據被告於本院審理中坦承不諱（見本院易
    字卷第26頁、第32頁背面、第34頁正背面、），並有台北國
    際商業銀行消費性商品貸款契約書、機器腳踏車新領牌照登
    記書、機車行照、機車車籍查詢資料、催收歷史資料、催收
    本息表、基本資料管理、勞工保險局97年12月9 日保承資字
    第09710411450 號函、鐳紘光電工程有限公司98年1 月12日
    鐳字第001 號函，附卷可稽，足認被告自白與事實相符，被
    告犯行，洵堪認定，應依法論科。
三、被告為上開行為後，刑法業於94年2 月2 日修正公布部分條
    文，並於95年7 月1 日施行。依修正後刑法第2 條第1 項規
    定：「行為後法律有變更者，適用行為時之法律。但行為後
    之法律有利於行為人者，適用最有利於行為人之法律。」，
    又比較新舊法時，應就罪刑有關之共犯、牽連犯、連續犯、
    有無累犯加重、自首減輕暨其他法定加減原因與加減例等一
    切情形，綜其全部罪刑之結果而為比較，最高法院95年度第
    8 次刑庭會議決議可資參照。茲比較新舊法如下：
  (一)刑法第28條原規定「共同實施」，經修正為「共同實行」，
    亦即新法共同正犯之範圍已有限縮，排除陰謀犯、預備犯之
    共同正犯，經比較新舊法，修正前刑法第28條規定非有利於
    被告（最高法院96年度臺上字第934 號判決意旨參照）。
  (二)關於罰金刑部分，其最低刑度依修正前刑法第33條第5 款規
    定，為1 元以上，經折算為新臺幣後，為新臺幣3 元以上，
    而修正後刑法第33條第5 款規定罰金為新臺幣1000元以上，
    較修正前為高，應以修正前之規定有利於被告。
  (三)修正後刑法第51條第5 款，數罪併罰，宣告多數有期徒刑，
    定應執行刑之規定，將有期徒刑定應執行刑之上限自「不得
    逾20年」修正為「不得逾30年」，經比較新舊法之結果，修
    正前刑法較有利於行為人。
  (四)綜上比較結果，本件被告就上開罪刑應整體適用對被告較有
    利之修正前刑法。又依修正前刑法第41條第1 項前段，修正
    前罰金罰鍰提高標準條例第2 條，現行法規所定貨幣單位折
    算新台幣條例第2 條，被告行為時之易科罰金折算標準，以
    新臺幣900 元折算為一日。依修正後之刑法第41條第1 項前
    段，易科罰金之折算標準則為新臺幣1000元、2000元或3000
    元折算一日。比較修正前後之易科罰金折算標準，以修正前
    之規定，較有利於被告。易科罰金部分亦應適用修正前刑法
    （參照最高法院95年第8 次刑事庭會議決議）。至於累犯之
    規定雖有修正，但本件被告所犯係屬故意犯罪，不論依新法
    或舊法均構成累犯，修正前刑法之規定對被告並無較為不利
    。而本案經上開全部罪刑比較結果，既應適用修正前刑法，
    自應整體適用修正前刑法累犯之規定（最高法院97年度第2
    次刑庭會議決議參照）。
四、核被告所為，係犯修正前刑法第339 條第1 項之詐欺取財罪
    。就犯罪事實（二）部分，與孫瑞鴻有犯意聯絡及行為分擔
    ，應論以共同正犯。被告上開2 次詐欺犯行，犯意各別，行
    為殊異，應分論併罰。又被告有如事實欄所述之前科，有台
    灣高等法院被告前案紀錄表在卷可查，是其前受有期徒刑執
    行完畢後，5 年內故意再犯本件法定刑為有期徒刑以上刑之
    2 罪，均為累犯，均應依刑法第47條第1 項規定加重其刑。
    爰審酌被告，不思以正途取得上開車輛，竟向被害人公司詐
    稱欲分期付款，而以上開手段分別為自己及孫瑞鴻詐取上開
    二車輛，致正當經營之被害人公司受有損害，行為誠有不該
    ，惟被告犯後坦承犯行，表示悔意，就事實（一）部分犯罪
    所得約為68824 元，就事實（二）部分犯罪所得則為孫瑞鴻
    所取走，及其犯罪之動機、目的、智識程度、生活狀況等一
    切情狀，分別量處如主文所示之刑，並諭知易科罰金之折算
    標準。又被告上開犯行均係於96年4 月24日前，均合於中華
    民國九十六年罪犯減刑條例所定得予減刑之規定，各應依同
    條例第2 條第1 項第3 款之規定減其刑為二分之一，並諭知
    易科罰金之折算標準及定其應執行刑。
據上論斷，應依刑事訴訟法第299 條第1 項前段、第273 條之1
第1 項，修正前刑法第339 條第1 頁、第28條、47條第1 項、第
41條第1 項前段、第51條第5 款，修正前罰金罰鍰提高標準條例
第2 條，刑法施行法第1 條之1 ，中華民國九十六年罪犯減刑條
例第2 條第1 項第3 款、第7 條、第9 條、第10條判決如主文。
本案經檢察官甲○○到庭執行職務。
中    華    民    國    99    年    2     月    10    日
                  刑事第二庭    法  官  施盈志
以上正本證明與原本無異。
如不服本判決應於收受送達後10日內向本院提出上訴書狀，並應
敘述具體理由；如未敘述上訴理由者，應於上訴期間屆滿後20日
內向本院補提理由書（均須按他造當事人之人數附繕本）「切勿
逕送上級法院」。
中    華    民    國    99    年    2     月    10    日
                                書記官  林雅婷
附錄本判決論罪之法條：
中華民國刑法第339條
（普通詐欺罪）
意圖為自己或第三人不法之所有，以詐術使人將本人或第三人之
物交付者，處 5 年以下有期徒刑、拘役或科或併科 1 千元以下
罰金。
以前項方法得財產上不法之利益或使第三人得之者，亦同。
前二項之未遂犯罰之。

司法院資訊處製作；財團法人民間司法改革基金會備份。
